---
title: "2_PCA"
author: "massaine"
date: "2022-12-15"
output: workflowr::wflow_html
editor_options:
  chunk_output_type: console
---

## Introduction

```{r  message=FALSE}
library(gt)
library(plyr)
library(ggplot2)
library(lme4)
library(kableExtra)
library(tidyverse)
require(ComplexHeatmap)
library(data.table)
library(readxl)
library(metan)
library(knitr)
library(DataExplorer)
library(doParallel)
library(genomicMateSelectR)

#phenos<-readRDS(here::here("output","phenotypes_cleaned.rds"))
#phenos1 <- as.data.frame(phenos)
#write.table(phenos1,here::here("data",file="Fenotipo1.txt"),sep = " ")
phenos2 <- read.table(here::here("data",file="Fenotipo1.txt"),h=T,sep = "\t")
```



## Data import and manipulation

#Agora, vamos importar o conjunto de dados fenotípicos, excluindo as variaveis sem informações e as variaveis Local (redundante com Ano) e Tratamento (só uma observação).

#Vamos realizar alguma manipulações para ajustar nosso banco de dados e para facilitar a visualização da análise exploratória.

#Primeiro, vamos converter as variaveis que são caracter em fatores. Depois vamos converter as variaveis que são referentes as notas para inteiro e logo em seguida em fatores. Após isso, vamos criar a variável ANo.Bloco para o aninhamento no modelo para obtenção dos BLUPs.

```{r}
pheno <- phenos2
colnames(pheno)

pheno$studyYear <- as.factor(pheno$studyYear)
pheno$blockNumber <- as.factor(pheno$blockNumber)
pheno$germplasmName <- as.factor(pheno$germplasmName)
pheno$studyName <- as.factor(pheno$studyName)
pheno$entryType <- as.factor(pheno$entryType)
pheno$trialType <- as.factor(pheno$trialType)

pheno  %<>%  select(-c(plotArea,IncompleteBlocks,CompleteBlocks,plantsPerPlot, numberReps, NHOAV))
pheno  %<>%  select(-NOHAV)

```

## Data summary 

Análise introdutória de todo conjunto de dados

```{r,eval=FALSE}
introduce(pheno) %>% kbl(escape = F, align = 'c') %>%
  kable_classic(
    "hover",
    full_width = F,
    position = "center",
    fixed_thead = T
  )
```

#Vamos produizr um headmap para verificar a quantidade de genótipos em cada ano.

```{r,eval=FALSE}
pheno2<- pheno %>% dplyr::count(studyName, germplasmName)
  
genmat = model.matrix( ~ -1 + germplasmName, data = pheno2)
trialmat = model.matrix( ~ -1 + studyName, data = pheno2)
genenvmat = t(trialmat) %*% genmat
genenvmat_ch = ifelse(genenvmat == 1, "Present", "Abscent")
Heatmap(
  genenvmat_ch,
  col = c("white", "tomato"),
  show_column_names = F,
  heatmap_legend_param = list(title = ""),
  column_title = "Genotypes",
  row_title = "Trials"
)
```

##O BAG foi eliminado

```{r}
pheno <- pheno %>% 
  filter(trialType != "BAG") %>% 
  droplevels()
```

#Agora vamos visualizar novamente o headmap

```{r}
pheno2<- pheno %>% dplyr::count(studyName, germplasmName)
  
genmat = model.matrix( ~ -1 + germplasmName, data = pheno2)
trialmat = model.matrix( ~ -1 + studyName, data = pheno2)
genenvmat = t(trialmat) %*% genmat
genenvmat_ch = ifelse(genenvmat == 1, "Present", "Abscent")
Heatmap(
  genenvmat_ch,
  col = c("white", "tomato"),
  show_column_names = F,
  heatmap_legend_param = list(title = ""),
  column_title = "Genotypes",
  row_title = "Trials"
)
```

#Pela headmap é possível obervar que nosso conjunto de dados possui genótipos que foram avaliados em apenas um Ano, isso pode ocasionar problemas de computação futuramente. Vamos visualizar isso, para verificarmos quais e quantos genótipos foram avaliados apenas em um Ano.

```{r}
pheno2 %>% 
  count(germplasmName) %>%   
  ggplot(aes(n,reorder(germplasmName, n)))+
  geom_col()+
  labs(y= "Genotype") +
  theme_minimal()
```


```{r,eval=FALSE}
pheno2 %>% 
  count(Clone) %>% 
  count(n) %>% 
  kbl(
  escape = F,
  align = 'c',
  col.names = c("N of Environments", "Number of genotypes")
) %>%
  kable_classic(
    "hover",
    full_width = F,
    position = "center",
    fixed_thead = T
  )
```

#Apenas 5 genótipos foram avaliados em todos os Anos, isso possivelmente trará problemas nas análises.

#Além disso, observe que os ambientes diferem quanto ao número de genótipos avaliados:

```{r,eval=FALSE}
pheno2 %>% group_by(studyName) %>% summarise(length(germplasmName)) %>% kbl(
  escape = F,
  align = 'c',
  col.names = c("Environments", "Number of genotypes")
) %>%
  kable_classic(
    "hover",
    full_width = F,
    position = "center",
    fixed_thead = T
  )
```

#Podemos ver quantos genótipos temos em comum entre os ambientes

```{r,eval=FALSE}
genenvmat %*% t(genenvmat) %>% kbl(escape = F, align = 'c') %>%
  kable_classic(
    "hover",
    full_width = F,
    position = "center",
    fixed_thead = T
  )
```

#O ano 2020 apresenta menor número de genótipos em comum, no entanto, vamos mantê-lo para realizar as análises.


#Agora, iremos analisas a frequência para cada característica discreta.

```{r}
str(pheno)
plot_bar(as.factor(pheno$PA))
```

#Além disso, a Incidencia e Florescimento possui poucas informações para alguns níveis e muitos NA's, também vamos excluir essas variáveis. 

```{r,eval=FALSE}
pheno <- pheno  %>% 
  select(-c(CWLSD, CBroLS,CBliLS))
plot_bar(pheno)
```

Vamos observar apenas os valores ausentes agora, para verificar as proporções

```{r}
plot_missing(pheno[,17:ncol(pheno)])
```

#Temos uma proporção alta de NA's para Vigor, Leaf_Lenght, Canopy_Width e Canopy_Lenght, também vou excluir-lás.

```{r,eval=FALSE}
pheno <- pheno %>% 
  select(-c(vigor, SRootDiam))
```

#Vamos verificar a distribuição dessas características por ano agora.

```{r}
str(pheno)
traits <- colnames(pheno)[17:30]
pheno<- pheno %>% 
  mutate_at(traits, as.numeric)
plot_histogram(pheno[,(17:30)])

#plot_bar(pheno[,c(2,17:34)], by = "studyName")
```

#Para Porte, Branching_Level e Staygreen temos muitos NA's para o ano de 2017, possivelmente não houve avaliação nesse ano para essas características. Para obter os BLUPs, teremos que remover esse Ano do banco de dados.

Agora vamos observar os histogramas das varaiveis quantitativas

```{r}
str(pheno)

pheno<- pheno %>% 
  mutate_at(traits, as.numeric)
plot_histogram(pheno[,(17:30)])
```

#Vimos aqui que as variáveis quantitativas apresentam correlações entre si, principalmente entre PROD.AMD com PTR e AMD com MS

### Descritive statistic of traits

#Vamos avaliar as estatisticas descritivas da combinação entre clone e ano para as variaveis

```{r}
ge_details(pheno, studyYear, germplasmName, resp = everything()) %>% kbl(escape = F, align = 'c') %>%
  kable_classic(
    "hover",
    full_width = F,
    position = "center",
    fixed_thead = T
  )
```

#O genótipo BGM-0044 apresentou valores nulos para a maioria das características, como foi avaliado apenas no ano de 2018, é melhor excluí-lo.

```{r,eval=FALSE}
pheno<- pheno %>% 
  filter(Clone != "BGM-0044")%>% 
  droplevels()
```

#Aparentemente não temos um genótipo que possa prejudicar nossa análise, mas no entanto agora vamos avaliar as estatisticas descritivas apenas de clone para as variaveis

```{r,eval=FALSE}
str(pheno)
  desc_stat(pheno, by=studyName) %>% 
  kbl(escape = F, align = 'c') %>%
  kable_classic(
    "hover",
    full_width = F,
    position = "center",
    fixed_thead = T
  )
```

#Algumas variáveis não foram computadas para o ano de 2017 então temos que eliminar esse ano na hora de realizar a análise para essas variaveis

```{r,eval=FALSE}
inspect(pheno %>%
          select(-c(germplasmName))) %>% kbl(escape = F, align = 'c') %>%
  kable_classic(
    "hover",
    full_width = F,
    position = "center",
    fixed_thead = T
  )
```

Algumas das variaveis possuem outliers que também devemos remover da análise futuramente.

### Correlation

Apenas para o nosso conhecimento, vamos avaliar a correlação para podermos discutir futuramente.

```{r,eval=FALSE}
plot(corr_coef(pheno[,17:30]))
```

#Amido com MS e PROD.AMD com PTR apresentam alta correlação. Agora vamos realizar apenas uma inspeção geral dos dados para finalizar as manipulações.

```{r,eval=FALSE}
corr_plot(pheno[,c(2,17:30)], col.by = studyName)
```

# Genotype-environment analysis by mixed-effect models

Função para obter os blups e alguns parâmetros.

```{r}
deregress<-function(model, trait){
  BLUP <- ranef(model, condVar=TRUE)$Clone
  PEV <- c(attr(BLUP, "postVar")) # PEV is a vector of error variances associated with each individual BLUP... # it tells you about how confident you should be in the estimate of an individual CLONE's BLUP value.
  Clone.var <- c(VarCorr(model)$Clone) # Extract the variance component for CLONE
  ResidVar <- (attr(VarCorr(model),"sc"))^2 # Extract the residual variance component
  Ano.Bloco <- c(VarCorr(model)$Ano.Bloco) # Extract the variance component for Ano.Bloco
  # You will need a line like the one above for every random effect (not for fixed effects)
  out <- BLUP/(1-(PEV/Clone.var)) # This is the actual de-regress part (the BLUP for CLONE is divided by (1 - PEV/CLONE.var))
  r2 <- 1-(PEV/Clone.var) # Reliability: a confidence value for a BLUP (0 to 1 scale)
  H2 = Clone.var/(Clone.var + Ano.Bloco + ResidVar) # An estimate of the broad-sense heritability, must change this formula when you change the model analysis
  wt = (1-H2)/((0.1 + (1-r2)/r2)*H2) # Weights for each de-regressed BLUP
  # There is a paper the determined this crazy formula, Garrick et al. 2009. I wouldn't pay much attn. to it.
  # These weights will be used in the second-step (e.g. cross-validation) to account for what we've done in this step
  # The weights will be fit as error variances associated with each residual value
  VarComps<-as.data.frame(VarCorr(model))
  return(list(Trait=trait, drgBLUP=out, BLUP=BLUP, weights=wt, varcomps=VarComps,H2=H2,Reliability=r2,model=model))
}

save(deregress, file = "output/deregress.Rdata")
```


## The BLUP model

```{r,eval=FALSE}
excluir_2017 <- c("Porte", "Branching_Level", "Staygreen", "AMD", "MS", "Nº Hastes" , "PROD.AMD")
```

Vamos converter todas as variáveis que estão como fatores para numéricas agora.

```{r}
traits <- colnames(pheno)[17:30]
pheno<- pheno %>% 
  mutate_at(traits, as.numeric)

#pheno$replicate <- paste(pheno$studyName,pheno$blockNumber,sep = ".")
```

Agora vamos realizar a análise de modelos mistos para obter os blups

### PYT
```{r}
PYTBlup <- pheno %>% filter(trialType == "PYT") 
AYTBlup <- pheno %>% filter(trialType == "AYT") 
UYTBlup <- pheno %>% filter(trialType == "UYT") 
CETBlup <- pheno %>% filter(trialType == "CET") 

pheno3 <-  pheno %>% filter(trialType != "CET") 

```

```{r}
BLUP1 <- list()
data <- PYTBlup
data <- droplevels(data)

for (i in 1:length(traits)) {

model <- lmer(get(traits[i]) ~ (1|germplasmName) + (blockNumber|studyName) + (1|studyName:germplasmName), data=data)

blup <- matrix(NA,length(rownames(ranef(model)$germplasmName)),3)
blup[,3] <- as.matrix(ranef(model)$germplasmName[,1]+fixef(model))
blup[,2] <- as.matrix(rownames(ranef(model)$germplasmName))
blup[,1] <- traits[i]
blup <- as.data.frame(blup)
colnames(blup) <- c("trait","germplasmName","value")
xx <- unique(data[,c("germplasmName","entryType")])
xx1 <- merge(xx,blup,by="germplasmName")
BLUP1[[i]] <- xx1
}
BLUP1T <- do.call(rbind,BLUP1)
BLUP1T$Trial <- "PYT"


BLUP2 <- list()
data <- AYTBlup
data <- droplevels(data)
for (i in 1:length(traits)) {
model <- lmer(get(traits[i]) ~ (1|germplasmName) + (blockNumber|studyName) + (1|studyName:germplasmName), data=data)

blup <- matrix(NA,length(rownames(ranef(model)$germplasmName)),3)
blup[,3] <- as.matrix(ranef(model)$germplasmName[,1]+fixef(model))
blup[,2] <- as.matrix(rownames(ranef(model)$germplasmName))
blup[,1] <- traits[i]
blup <- as.data.frame(blup)
colnames(blup) <- c("trait","germplasmName","value")
xx <- unique(data[,c("germplasmName","entryType")])
xx1 <- merge(xx,blup,by="germplasmName")
BLUP2[[i]] <- xx1
}

BLUP2T <- do.call(rbind,BLUP2)
BLUP2T$Trial <- "AYT"



BLUP3 <- list()
data <- UYTBlup
data <- droplevels(data)
traits1 <- traits[-c(8:9)]

for (i in 1:length(traits1)) {

model <- lmer(get(traits1[i]) ~ (1|germplasmName) + (blockNumber|studyName) + (1|studyName:germplasmName), data=data)

blup <- matrix(NA,length(rownames(ranef(model)$germplasmName)),3)
blup[,3] <- as.matrix(ranef(model)$germplasmName[,1]+fixef(model))
blup[,2] <- as.matrix(rownames(ranef(model)$germplasmName))
blup[,1] <- traits1[i]
blup <- as.data.frame(blup)
colnames(blup) <- c("trait","germplasmName","value")
xx <- unique(data[,c("germplasmName","entryType")])
xx1 <- merge(xx,blup,by="germplasmName")
BLUP3[[i]] <- xx1
}

BLUP3T <- do.call(rbind,BLUP3)
BLUP3T$Trial <- "UYT"





### AYT + UYT
BLUP4 <- list()
data <- pheno3
data<- droplevels(data)

for (i in 1:length(traits)) {
model <- lmer(get(traits[i]) ~ (1|germplasmName) + (blockNumber|studyName) + (1|studyName:germplasmName), data=data)
blup <- matrix(NA,length(rownames(ranef(model)$germplasmName)),3)
blup[,3] <- as.matrix(ranef(model)$germplasmName[,1]+fixef(model))
blup[,2] <- as.matrix(rownames(ranef(model)$germplasmName))
blup[,1] <- traits[i]
blup <- as.data.frame(blup)
colnames(blup) <- c("trait","germplasmName","value")
xx <- unique(data[,c("germplasmName","entryType")])
xx1 <- merge(xx,blup,by="germplasmName")
BLUP4[[i]] <- xx1
}
BLUP4T <- do.call(rbind,BLUP4)
BLUP4T$Trial <- "PYT_AYT_UYT"


BLUP5 <- list()
data <- CETBlup
data<- droplevels(data)
data$germplasmName
levels(data$entryType) <- c("check","test", "test","test")

for (i in 1:length(traits)) {
model <- lmer(get(traits[i]) ~ (1|germplasmName)+entryType +
                (blockNumber|studyName) + 
                (1|studyName:germplasmName), data=data)

blup <- matrix(NA,length(rownames(ranef(model)$germplasmName)),3)
blup[,3] <- as.matrix(ranef(model)$germplasmName[,1]+fixef(model))
blup[,2] <- as.matrix(rownames(ranef(model)$germplasmName))
blup[,1] <- traits[i]
blup <- as.data.frame(blup)
colnames(blup) <- c("trait","germplasmName","value")
xx <- unique(data[,c("germplasmName","entryType")])
xx1 <- merge(xx,blup,by="germplasmName")
BLUP5[[i]] <- xx1
}
BLUP5T <- do.call(rbind,BLUP5)
BLUP5T$Trial <- "CET"

```


### SAVE BLUPs
```{r}
save(BLUP1T,BLUP2T,BLUP3T,BLUP4T,
     file=here::here("output","phenotypes_BLUPs_lme4.RData"))
```

### cet
```{r}

BLUP5 <- list()
data <- subset(CETBlup,CETBlup$studyName=="BR.CET.18.CNPMF")
data<- droplevels(data)

for (i in 1:length(traits)) {
model <- lmer(get(traits[i]) ~ (1|germplasmName)+
                (blockNumber), data=data)

blup <- matrix(NA,length(rownames(ranef(model)$germplasmName)),3)
blup[,3] <- as.matrix(ranef(model)$germplasmName[,1]+fixef(model))
blup[,2] <- as.matrix(rownames(ranef(model)$germplasmName))
blup[,1] <- traits[i]
blup <- as.data.frame(blup)
colnames(blup) <- c("trait","germplasmName","value")
xx <- unique(data[,c("germplasmName","entryType")])
xx1 <- merge(xx,blup,by="germplasmName")
BLUP5[[i]] <- xx1
}
BLUP5T <- do.call(rbind,BLUP5)
BLUP5T$Trial <- "CET_C1"


BLUP6 <- list()
data <- subset(CETBlup,CETBlup$studyName=="BR.CET.20.CNPMF")
data<- droplevels(data)

for (i in 1:length(traits)) {
model <- lmer(get(traits[i]) ~ (1|germplasmName)+
                (blockNumber), data=data)

blup <- matrix(NA,length(rownames(ranef(model)$germplasmName)),3)
blup[,3] <- as.matrix(ranef(model)$germplasmName[,1]+fixef(model))
blup[,2] <- as.matrix(rownames(ranef(model)$germplasmName))
blup[,1] <- traits[i]
blup <- as.data.frame(blup)
colnames(blup) <- c("trait","germplasmName","value")
xx <- unique(data[,c("germplasmName","entryType")])
xx1 <- merge(xx,blup,by="germplasmName")
BLUP6[[i]] <- xx1
}
BLUP6T <- do.call(rbind,BLUP6)
BLUP6T$Trial <- "CET_C2"
```








```{r}
load("output/deregress.Rdata")

registerDoParallel(cores = 4) # Specify the number of cores (my lab computer has 8; I will use 6 of them)

DRG <- foreach(a = traits, i = icount(), .inorder = TRUE) %dopar% {
  require(lme4)
  require(dplyr)
  library(purrr)
  
  data <- PYTC1Blup
  data <- droplevels(data)
  outliers <- boxplot(data[i+15], plot = FALSE)$out
  
  if(!is_empty(outliers)){
  data <- filter(data,data[i+15] != outliers)
  }
  
  model <- lmer(data = data,
                formula = get(traits[i]) ~ (1 |germplasmName) + studyName + (1|blockNumber)) # CLONE and REP are random LOC.YEAR is fixed
  drg <- deregress(model, traits[i])
}

save(DRG, file = "output/BLUPs_PYTC1.Rdata")
```

### BLUPS for `Clone`

```{r}
load("output/BLUPs_PYTC1.Rdata")
# since I used "foreach" to run each stage 1 analysis in parallel, each trait is in a separate element of a list
# We need to process the object DRG into a data.frame or matrix for further analysis

phen <- data.frame(germplasmName = unique(PYTC1Blup$germplasmName), stringsAsFactors = F)
H2<- data.frame(H2 = "H2", stringsAsFactors = F)
# Aqui vamos obter os BLUPS para cada clone

for (i in 1:length(DRG)) {
  data <- data.frame(germplasmName = rownames(DRG[[i]]$BLUP),
               stringsAsFactors = F)
  data[, DRG[[i]]$Trait] <- DRG[[i]]$BLUP
  phen <- merge(phen, data, by = "germplasmName", all.x = T)
  H2[, DRG[[i]]$Trait] <- DRG[[i]]$H2
}
DRG[[i]]$BLUP
rownames(phen) <- phen$Clone

saveRDS(phen, file = "BLUPS.RDS")

write.csv(
  phen,
  "output/BLUPS.csv",
  row.names = F,
  quote = F
)

write.csv(
  H2,
  "output/herdabilidade.csv",
  row.names = F,
  quote = F
)
```

## Ploting BLUPS for all traits

```{r}

media_pheno <- as.data.frame(pheno %>%
  summarise_if(is.numeric, mean, na.rm = TRUE))

write.table(media_pheno, "output/media_pheno.csv")

for(i in traits){
  phen[i] <- phen[i] + media_pheno[,i]
}

phen %>% 
pivot_longer(2:19, names_to = "Variable", values_to = "Values") %>%
  ggplot() +
  geom_boxplot(aes(y=Values, fill = Variable)) +
  facet_wrap(.~Variable, ncol =6, scales = "free")+
  theme_bw()
```



